【裁判字號】    99,訴,1651
【裁判日期】    991217
【裁判案由】    殺人未遂等
【裁判全文】
臺灣高雄地方法院刑事判決              99年度訴字第1651號
公  訴  人  臺灣高雄地方法院檢察署檢察官
被      告  江國銘
選任辯護人  柯淵波律師
上列被告因殺人未遂等案件，經檢察官提起公訴（99年度偵緝字
第1368號、99年度偵緝字第1369號），本院判決如下：
    主  文
江國銘犯殺人未遂罪，累犯，處有期徒刑陸年；又犯肇事致人傷
害逃逸罪，累犯，處有期徒刑捌月。應執行有期徒刑陸年陸月。
    事  實
一、江國銘前於民國95年間因竊盜案件，經本院以95年度易字第
    1325號判決判處有期徒刑6 月確定，經裁定減刑為有期徒刑
    3 月，於96年7 月16日縮短刑期執行完畢。
二、江國銘於97年8 月29日晚上9 時30分許，前往位於高雄縣岡
    山鎮○○○路之「搶鍋王火鍋店」與江冠呈、胡榮良聚餐，
    因餐後付帳問題，與江冠呈發生口角，而由胡榮良勸阻，俟
    江冠呈離開該火鍋店時，詎江國銘竟基於殺人之犯意，先以
    其所騎乘之機車自後方衝撞江冠呈，致江冠呈髕骨骨折，且
    當場昏迷，而無法逃離現場，江國銘再自其所騎乘之機車置
    物箱內取出鋸刀，朝江冠呈之身體揮砍，並向江冠呈恫稱：
    「要給你死」等語，嗣江冠呈經送醫救治，始倖免於難，然
    仍受有左上指遠端指節截肢、上臂肌肉撕裂傷、髕骨骨折等
    傷害。
三、江國銘復於98年1 月25日下午2 時30分許，騎乘車牌號碼BK
    V-616 號重型機車，沿高雄縣橋頭鄉○○村○○路由西向東
    方向行駛，行至同路段96號前時，與劉秀英所騎乘之車牌號
    碼397-CEG 號重型機車發生碰撞，致劉秀英受有右肩及左膝
    挫傷、肋骨骨折等傷害（過失傷害部分，業據劉秀英撤回告
    訴，由檢察官另為不起訴處分）。詎江國銘肇事後，明知劉
    秀英受傷倒地，竟仍基於肇事逃逸之犯意，未留在現場處理
    或留下姓名年籍等聯絡方式，亦未報警將劉秀英送醫救治，
    而逕行逃離現場。嗣經警方循線查獲上情。
四、案經江冠呈、劉秀英訴由高雄縣政府警察局岡山分局移送臺
    灣高雄地方法院檢察署檢察官偵查起訴。
    理  由
壹、程序部分（證據能力之審查）：
    按被告以外之人於審判外之陳述，雖不符刑事訴訟法第 159
    條之1 至第159 條之4 之規定，而經當事人於審判程序同意
    作為證據，法院審酌該言詞陳述或書面陳述作成時之情況，
    認為適當者，亦得為證據；當事人、代理人或辯護人於法院
    調查證據時，知有第159 第1 項不得為證據之情形，而未於
    言詞辯論終結前聲明異議者，視為有前項之同意，刑事訴訟
    法第159 條之5 定有明文。本件所援引之以下各項證據（詳
    後述），固有部分屬傳聞證據，然公訴人、被告及辯護人於
    本院調查證據時，均知有前開第159 第1 項不得為證據之情
    形，被告及辯護人表示同意作為證據使用（見本院訴字卷第
    17頁），且於言詞辯論終結前，均未聲明異議，本院審酌該
    等證據作成時之狀況，並無違法取證之情事，且均適宜作為
    證據使用，依前開說明，爰認均有證據能力，合先敘明。
貳、實體部分：
一、上揭犯罪事實，業據被告江國銘於本院審理時坦承不諱（見
    本院審訴卷第19頁，本院訴字卷第16頁反面、第21頁正、反
    面）；而與證人即告訴人江冠呈、劉秀英所指訴之被害情節
    ，均參核相符（見警1 卷第6 、7 頁，警2 卷第4 至8 頁，
    偵1 卷第14、15頁，）；並經證人趙裕興、張景煌、賴建志
    於警詢及偵查時均證述明確（見警1 卷第9 、10頁，警2 卷
    第9 至12頁，偵1 卷第8 至10頁）。此外，尚有：(1)犯罪事
    實二部分：移送機關壽天派出所受理刑事報案三聯單、受理
    各類案件記錄表各1 份、告訴人江冠呈之財團法人義大醫院
    97 年9月9 日診斷證明書影本1 紙、99年9 月29日函1 份、
    告訴人江冠呈指認被告之口卡片1 紙、高雄縣政府警察局交
    通警察隊岡山分隊道路交通事故現場圖、道路交通事故調查
    表(一)、(二)、事故現場照片黏貼記錄表、肇事逃逸追查表各 1
    份、車籍查詢- 基本資料詳細畫面1 紙、案發現場及告訴人
    人江冠呈受傷照片10張（見警1 卷第12至21、23、25至27頁
    ，偵2 卷第56頁）；(2)犯罪事實三部分：移送機關指認犯罪
    嫌疑人記錄表1 紙、證人賴建治指認被告之照片1 張、告訴
    人劉秀英之財團法人義大醫院98年1 月25日診斷證明書影本
    1 紙、高雄縣移送機關之道路交通事故現場圖、道路交通事
    故調查報告表(一)、(二)、現場訪談筆錄、肇事逃逸追查表各 1
    份、道路交通事故現場照片黏貼記錄表10張（見警2 卷第13
    至15、20至30頁）等證據資料附卷可稽。又稽之被告於本院
    審理時坦承：伊當時有殺被害人之意思，也知道持鋸子對被
    害人揮砍會致被害人於死等語（見本院訴字卷第21頁反面）
    ，並佐以被告騎乘機車自後方撞擊告訴人江冠呈後，已致告
    訴人江冠呈髕骨骨折，且當場昏迷，而無任何反抗能力，被
    告仍持刀刃鋒利之鋸刀朝被害人江冠呈揮砍，顯見被告確有
    殺害被害人江冠呈之犯意，至為灼然。從而，本案事證明確
    ，被告犯行堪予認定，均應依法論科。
二、被告江國銘已著手於殺害被害人江冠呈之犯行，嗣因被害人
    江冠呈送醫救治後，始倖免於難，被告之殺人犯行因而未能
    得逞，是核被告所為，係犯刑法第271 條第2 項、第1 項之
    殺人未遂罪及同法第185 條之4 之肇事致人傷害逃逸罪。被
    告已著手於殺人犯行之實施，因故未能得逞，為未遂犯，爰
    依刑法第25條第2 項規定，按既遂犯之刑度減輕其刑。被告
    所犯上開2 罪間，犯意各別，罪名互殊，應分論併罰。另被
    告前於95年間因竊盜案件，經本院以95年度易字第1325號判
    決判處有期徒刑6 月確定，經裁定減刑為有期徒刑3 月，於
    96年7 月16日縮短刑期執行完畢，有臺灣高等法院被告全國
    前案紀錄表1 紙附卷可稽，被告於上開有期徒刑執行完畢後
    ，5 年內故意再犯本件有期徒刑以上之罪，為累犯，應依刑
    法第47條第1 項規定，均加重其刑，且就其中殺人未遂罪部
    分，有上開加重、減輕之事由，依法先加後減之。爰審酌被
    告僅因聚餐付帳之細故，即起殺意，先騎乘機車撞擊被害人
    江冠呈，再持鋒利之鋸刀朝被害人江冠呈揮砍，致其受有左
    上指遠端指節截肢、上臂肌肉撕裂傷、髕骨骨折等傷害，雖
    經醫治而倖免於難，然被告之行為確有不該，應從重量刑，
    以收刑罰教化之效；另被告於騎乘機車肇事致被害人劉秀英
    受傷後，竟未留在現場處理或留下姓名年籍等聯絡方式，亦
    未報警將劉秀英送醫救治，而逕行逃離現場，棄被害人劉秀
    英於不顧，犯行亦屬惡性較重。惟念其犯後能於本院審理時
    坦承全部犯行，態度尚可，且已經與被害人江冠呈、劉秀鳳
    達成和解，有本院和解筆錄及撤回告訴狀各1 份在卷可稽（
    見偵3 卷第21頁，本院訴字卷第29、30頁），足認被告尚有
    悔意等一切情狀，分別量處如主文所示之刑，並定其應執行
    之刑，以示懲儆。至辯護人雖為被告辯護稱：被告係遭被害
    人江冠呈挑釁，而於酒精催化，造成一時積怒下，做出違法
    行為，橫諸案發當時情境，被告絕無預謀殺人亦無必致人於
    死不可之意圖，且被告犯後態度良好，請依刑法第59條酌減
    其刑等情（見本院訴字卷第22、24頁），然辯護人並未指出
    被告有何刑法第59條所指犯罪之情狀顯可憫恕，認科以最低
    度刑仍嫌過重之情狀，本院自無從依刑法第59條之規定酌量
    減輕被告所處之刑。又公訴人雖具體求處有期徒刑9 年（見
    本院訴字卷第22頁），然本院認上開所科之刑，已足收刑罰
    教化之效，公訴人之求刑尚屬過重，併此敘明。另被告持以
    砍殺被害人江冠呈之鋸刀1 把，雖係被告所有之物，供其於
    本件殺人未遂犯行所用之物，然未據扣案，且經被告於本院
    審理時坦承：鋸子是伊本人的，伊騎車逃逸時，在高雄縣橋
    頭鄉○○○區○路丟棄在路上草叢，找不到了等語（見本院
    訴字卷21頁正、反面），足認該鋸刀已因被告之丟棄而滅失
    ，爰不依刑法第38條第1 項第2 款宣告沒收，附此敘明。
據上論斷，應依刑事訴訟法第299 條第1 項前段，刑法第271 條
第2 項、第1 項、第185 條之4 、第25條第2 項、第47條第1 項
、第51條第5 款，判決如主文。
本案經檢察官盧葆清到庭執行職務。
中    華    民    國    99    年    12    月    17    日
                      刑事第五庭審判長法  官  李昆南
                                      法  官  林永村
                                      法  官  陳盈吉
以上正本證明與原本無異。
如不服本判決，應於判決送達後10日內，向本院提出上訴狀。
中    華    民    國    99    年    12    月    17    日
                                      書記官  陳展榮
附錄本判決論罪科刑法條：
中華民國刑法第185條之4
（肇事遺棄罪）
駕駛動力交通工具肇事，致人死傷而逃逸者，處6 月以上5 年以
下有期徒刑。
中華民國刑法第271條
（普通殺人罪）
殺人者，處死刑、無期徒刑或10年以上有期徒刑。
前項之未遂犯罰之。
預備犯第1 項之罪者，處2 年以下有期徒刑。

司法院資訊處製作；財團法人民間司法改革基金會備份。
